臺灣高等法院高雄分院刑事判決　　九十一年度上易字第七二號
　　上　訴　人　台灣高雄地方法院檢察署檢察官
　　被　　　告　甲○○
　　選任辯護人　許銘春律師
　　　　　　　　張文雪
右上訴人因被告違反著作權法案件，不服臺灣高雄地方法院九十年度易字第三００七
號中華民國九十一年十一月十六日第一審判決（起訴案號：臺灣高雄地方法院檢察署
九十年度偵續字第四二號），提起上訴，本院判決如左：
    主    文
上訴駁回。
    理    由
一、公訴意旨略以：被告甲○○係設於高雄縣旗山鎮○○街二十四之二十六號「雅茂
    影視光碟店」之負責人，明知包含歌名「不想伊」、「惜別的海岸」、「褪色的
    戀情」、「心內話」、「只有你」、「錯誤的愛」、「愛的旅途」之音樂光碟片
    ，係侵害告訴人摩那園影視有限公司（下稱摩那園公司）享有著作權之物，竟於
    不詳時間自不詳人士處取得後，擅自以公開播送之方式侵害告訴人摩那園公司之
    著作權，嗣於八十九年六月二日上午十二時五十分許，在前開雅茂影視光碟店內
    ，為警方人員持搜索票當場查獲，並扣得上開侵害著作權之重製光碟片一片、點
    歌本一本，因而認為被告甲○○涉犯著作權法第九十二條擅自以公開播送方式侵
    害他人之著作財產權罪嫌。
二、按犯罪事實應依證據認定之，無證據不得推定其犯罪事實，刑事訴訟法第一百五
    十四條定有明文。事實之認定，應憑證據，如未能發現相當證據，或證據不足以
    證明，自不能以推測或擬制之方法，為裁判基礎，此有最高法院四十年台上字第
    八六號判例可資參照。
三、公訴人認被告涉犯上開罪嫌，無非以告訴代理人紀慈真於警訊之指述，復有扣案
    之伴唱機一台、光碟片一片及點歌本一本可資佐證，被告所販售之前開卡拉ＯＫ
    伴唱機為價格近二萬元之電機用品，日後之售後服務及產品故障之維修，均係消
    費者選購時考量之因素，被告豈有不知向誰購入該產品之理，且扣案之伴唱帶中
    之歌曲已印於點歌本中，被告係將伴唱帶放置於點唱機內供客人點唱之用為主要
    論據。訊據被告甲○○則堅決否認有擅自公開播送告訴人享有著作財產權之前揭
    歌曲，辯稱：上開伴唱機及光碟片還未販售，僅於店打烊後，自行播放供自己娛
    樂之用，並未公開播送及供客人點唱等語。
四、經查：
  (一)被告甲○○於高雄縣旗山鎮○○街二十四之二十六號經營「雅茂影視光碟店」，
    於八十九年六月二日上午十二時五十分許，經警方持臺灣高雄地方法院檢察署檢
    察官所核發之搜索票搜索結果，扣得米迪伴唱機一臺、未經合法授權而重製之卡
    拉ＯＫ光碟片一捲及點歌本一本等情，業據被告於警、偵訊及本院審理中迭次供
    承在卷，核與告訴代理人紀慈真於警詢中指訴之相符，並有扣案之侵害著作權之
    重製光碟片一片、點歌本一本及伴唱機一台可供佐證，此部分事實堪予認定。
  (二)按著作權法所定之公開播送，係指基於公眾接受訊息為目的，以有線電、無線電
    或其他器材，藉聲音或影像向公眾傳達著作內容。由原播送人以外之人，以有線
    電或無線電將原播送之聲音或影像向公眾傳達者，亦屬之。所謂公眾係指不特定
    人或特定之多數人，著作權法第三條第一項第四款、第七款訂有明文。本案查獲
    警員楊生合固於偵查中證稱：「查到的機子內有可翻拍的ＶＣＤ、摩那園公司有
    著作權的歌曲只有在播放，並無盜錄」等語，惟其所謂播放是否基於使「公眾接
    受訊息」之目的而為之，非無疑問。參酌警卷所附照片之拍照日期，與警員前往
    搜索之日係同一日，而證人蘇淑玲於原審法院證稱：警方搜索當日，有一位女子
    來上開營業場所表示欲參觀點唱機，因我不會操作，她說要自己操作，但她表示
    要等人來，不久她看到有人來就離開了，隨後趕來的人表示是公司的人要來查光
    碟片是否有版權，後來找到點唱機及唱片等語觀之，上開警員所稱之播放係為判
    斷扣案之光碟片是否確有告訴人享有著作權之上開「不想伊」等音樂著作，亦即
    於搜索時所為播放行為係為供拍照目的之用，而不是為使「公眾接受訊息」之目
    的。
  (三)被告所經營之「雅茂影視光碟店」之營業項目，係販售點唱機等硬體設備及影音
    光碟之租售業務，此有高雄縣警察局旗山分局八十九年六月二日搜索上開營業場
    所所拍攝之照片十五張及名片一紙在卷可稽，是「雅茂影視光碟店」並非經營供
    不特定顧客公開點唱播送之業務，公訴人認扣案之重製光碟一捲、伴唱機及點歌
    本係供客人點唱之用等情，不無誤會。再者，摩那園公司之市調員紀慈真於八十
    九年五月二十九日前往被告所經營「雅茂影視光碟店」佯稱欲參考選購時，被告
    曾播放該盜版音樂光碟供其觀覽等情，固經告訴代理人林福祥於本院審理時指訴
    在卷，復有被告當日所出具內含有一千六百首之米笛卡拉ＯＫ電腦伴唱機之估價
    單在卷可憑（見警卷第三六頁），被告於本院審理時亦供稱：顧客戶要求時會播
    放等語（見本院卷第五六頁、六十頁），惟此亦係使特定之人接受訊息為目的，
    核與著作權法所指公開播放係以使「不特定人或特定之多數人」接受訊息為目的
    之要件不合。
  (四)告訴人代理人紀慈真於警訊時固指稱：被告所經營之「雅茂影視光碟店」有盜錄
    、重製、意圖營利及散布而陳列、持有販賣等語，惟並無隻字片語提及被告有公
    開播送告訴人享有著作財產權之「不想伊」、「惜別的海岸」等音樂著作。而另
    告訴代理人林福祥於原審及本院亦陳稱：當初告訴意旨是被告意圖營利而陳列販
    賣違法重製物等語，核與卷內所附由被告所開立之估價單、告訴狀及聲請再議狀
    所載相符，惟此或可認被告有意圖散布而陳列之行為，與公訴事實所指之擅自以
    公開播送之方式侵害他人著作財產權無關，且該部分亦未經起訴，本院亦無從審
    酌。
    綜右所述，並無證據足以證明被告確有公開播送告訴人所享有著作權之視聽著作
    ，本件被告被訴違反著作權法第九十二條罪嫌，自屬不能證明。
  (五)原審因而為被告無罪之諭知，經核與法並無不合，檢察官循告訴人之請求聲明上
訴，為無理由，應予駁回。
據上論斷，應依刑事訴訟法第三百六十八條，判決如主文。
本案經檢察官林應華到庭執行職務。
中    華    民    國     九十一     年       三       月     二十一   日
                              臺灣高等法院高雄分院刑事第四庭
                                  審判長法官  蕭權閔
                                        法官  陳啟造
                                        法官  李嘉興
右正本證明與原本無異。
不得上訴。
                                      書記官  呂素珍
中    華    民    國     九十一     年       三       月    二十五    日
                                                                      Ｄ
